【裁判字號】    90,上易,293
【裁判日期】    900321
【裁判案由】    妨害自由等
【裁判全文】
臺灣高等法院臺南分院刑事判決            九十年度上易字第二九三號       Ｃ
      上  訴  人
      即  被  告  甲  ○  ○
右上訴人因妨害自由等案件，不服臺灣嘉義地方法院八十九年度易字第七四五號中華
民國九十年一月三日第一審判決（起訴案號：臺灣嘉義地方法院檢察署八十九年度偵
字第三九０九號，併辦案號：八十九年度偵字第五四八一號、八十九年度偵字第五七
七三號），提起上訴，本院判決如左：
      主      文
原判決撤銷。
甲○○違反法院依家庭暴力防治法第十三條所為禁止實施家庭暴力行為、禁止為直接
或間接通話、通信及其他騷擾行為與遠離住所或工作場所之裁定，累犯，處有期徒刑
捌月。扣案之斜口鉗壹支沒收。
      事      實
一、甲○○係許淑芳之前夫，二人間具有家庭暴力防治法第三條第一款所定之家庭成
    員關係，甲○○於民國（下同）八十八年間，曾因傷害案件，經臺灣嘉義地方法
    院判處有期徒刑四月確定，並於八十九年一月二十四日易科罰金執行完畢。詎其
    因父親王啟泰於八十九年六月十日過世，要求許淑芳讓其女王靖婷前去祭拜，而
    未獲許淑芳同意，便基於恐嚇之概括犯意，先於八十九年六月十二日二十時二十
    分左右，酒後（未達心神喪失或精神耗弱程度）前往許淑芳所經營位於嘉義市○
    ○路十七巷三號（起訴書誤為嘉義市○○路三號）旁之攤位，動手將上開攤位掀
    翻而毀損許淑芳所有之物品後（毀損部分未據告訴），隨即持許淑芳所有置於上
    開攤位之菜刀一把，向許淑芳恐嚇稱：要殺死妳等語，以加害生命之事恐嚇許淑
    芳，致許淑芳心生畏懼；而許淑芳之妹婿乙○○在旁見狀，乃出面欲奪下甲○○
    手中之菜刀，惟遭甲○○劃傷手指等處（傷害部分未據告訴），甲○○並隨即向
    乙○○恐嚇稱：你不要管我與許淑芳間之事，否則要你死的很難看等語，亦以加
    害生命之事恐嚇乙○○，致乙○○亦心生畏懼。嗣許淑芳因甲○○之上開恐嚇行
    為，乃向臺灣嘉義地方法院申請核發民事通常保護令，經該院家事法庭以八十九
    年度家護字第一一九號審理在案，甲○○於該事件審理中，仍承續上開恐嚇之概
    括犯意，於八十九年九月八日二十二時左右，至許淑芳位於上址之攤位，向許淑
    芳恫稱：如再繼續告，就要讓其死等語，以加害生命之事恐嚇許淑芳，致許淑芳
    心生畏懼；又於同年月十日二十時三十分左右，至許淑芳位於上址之攤位，拿出
    其所有之斜口鉗一支，作勢欲刺許淑芳，並以手捶打許淑芳之攤位，致許淑芳之
    鐵製攤位凹陷（毀損部分業據許淑芳撤回告訴），並向許淑芳恫稱：要讓其死等
    語，之後又丟擲許淑芳攤位上之菜刀，以上開加害生命之事恐嚇許淑芳，致其心
    生畏懼，經許淑芳報警處理，扣得甲○○所有而供其恐嚇許淑芳所用之斜口鉗一
    支。嗣臺灣嘉義地方法院於八十九年八月二十四日，依家庭暴力防治法第十三條
    第二項之規定，以八十九年度家護字第一一九號民事通常保護令，裁定甲○○不
    得對許淑芳及其家庭成員王靖婷實施身體或精神上不法侵害之行為、不得直接或
    間接為通話、通信及其他騷擾行為、應遠離許淑芳、王靖婷位於嘉義市○○路十
    七巷三號之住居所、許淑芳位於上址旁之工作場所及王靖婷之就讀之蘭潭國小至
    少一百公尺，惟甲○○於八十九年九月十一日收受該保護令後，仍承繼上開恐嚇
    之概括犯意，並基於違反該院上開保護令之犯意，於八十九年九月二十四日十六
    時三十分左右，違反上開保護令應遠離許淑芳工作場所至少一百公尺之內容，至
    許淑芳位於上址之攤位前，復又違反上開保護令不得直接或間接為騷擾行為之內
    容，大聲對許淑芳叫罵，且向許淑芳恫稱：要讓其死等語，並丟擲許淑芳攤位上
    之菜刀，以上開加害生命之事恐嚇許淑芳，致許淑芳心生畏懼。
二、案經嘉義市警察局第二分局報告及許淑芳訴由嘉義市警察局第二分局報請臺灣嘉
    義地方法院檢察署檢察官偵查起訴。
      理      由
一、訊據上訴人即被告甲○○固坦承有於上開時、地計四次各至告訴人許淑芳位於上
    址之攤位，口氣不佳，捶打攤位，並曾對告訴人及被害人即告訴人許淑芳之妹婿
    乙○○衝突及在八十九年九月十一日始收到保護令之事實，惟矢口否認有何恐嚇
    犯意與違反上開保護令內容之犯行，辯稱：其於八十九年六月十二日至告訴人許
    淑芳攤位，係因其父王啟泰於八十九年六月十日過世，其前去與告訴人許淑芳商
    量讓其女兒王靖婷前去祭拜被拒，其始一時氣憤，掀翻告訴人許淑芳之攤位，且
    其多次至告訴人許淑芳上開攤位，雖與告訴人許淑芳發生衝突，口氣不佳，但其
    並無恐嚇之故意，亦未以持斜口鉗或以丟擲菜刀之方式，恐嚇告訴人許淑芳及乙
    ○○；又其並未收到保護令，一直到九月十一日至派出所時，才聽警員告知保護
    令之事，渠並在保護令影本內簽名並收受後，其方知保護令已經裁定，但不知其
    內容云云。經查：
（一）被告右揭對告訴人許淑芳與被害人乙○○出言恐嚇等犯罪事實，業據告訴人許
      淑芳與被害人乙○○於警訊、檢察官偵查及原審審理時指訴甚詳，並有照片十
      六張分別附於警卷及原審卷可稽（見嘉義市警察局第二分局八十九年九月十一
      日警卷第十頁、原審卷第三五頁及原審卷證物袋），復有斜口鉗一支及菜刀二
      支扣案可資佐證。由現場照片顯示，告訴人許淑芳之攤位所放置之魯味材料、
      餐具等物品均遭被告掃落地面，現場一片凌亂，足徵被告確有使告訴人許淑芳
      與被害人乙○○心生畏怖之故意，並非僅是單純前往理論而已。且被告自承其
      於上開時、地至告訴人許淑芳攤位時，口氣不佳，曾對告訴人許淑芳及被害人
      乙○○恫稱：要讓其死等語，再參酌被告與告訴人許淑芳於八十一年四月一日
      結婚，自八十二年一月間開始，被告便一再毆打告訴人許淑芳，致告訴人許淑
      芳訴請判決離婚，於八十六年經臺灣嘉義地方法院判決准許離婚，並由告訴人
      許淑芳取得對雙方所生子女王靖婷之監護權，其間被告於八十四年間曾因對告
      訴人許淑芳傷害案件，經臺灣嘉義地方法院判處有期徒刑三月確定，而被告復
      於其與告訴人許淑芳經判決離婚後，至嘉義市○○路十七巷三號案外人即告訴
      人許淑芳之胞弟許育誠之住處尋找告訴人許淑芳未果，即毀損案外人許育誠房
      屋之玻璃一片，經臺灣嘉義地方法院判處拘役二十日確定，有臺灣嘉義地方法
      院八十六年度婚字第二四四號民事判決、八十四年度易字第一０七四號刑事判
      決及八十七年度易字第一五五六號刑事判決影本各一份在卷足憑（見原審卷第
      八至二五頁），顯見被告長期以來即對告訴人許淑芳及其家人進行騷擾，故對
      告訴人許淑芳與其家人而言，被告具有威脅性之如「要讓你死」、「再告我，
      就讓你死」等言語，對告訴人許淑芳與被害人乙○○而言，其等因此心生畏懼
      之情應無可疑。至被告一再辯稱：其至告訴人許淑芳攤位係為讓其女王靖婷前
      去祭拜其過世之父親，並非前去恐嚇告訴人許淑芳云云，查被告之父王啟泰於
      八十九年六月十日過世之事實，固有財團法人天主教聖馬爾定醫院死亡證明書
      一紙在卷可查，然被告所稱其於八十九年六月十二日至告訴人許淑芳攤位係因
      要與之商討讓其女王靖婷前去祭拜王啟泰之情，縱屬可採，惟此係被告前去告
      訴人許淑芳攤位之動機，因告訴人不同意，被告始為恐嚇，亦屬合理之判斷，
      自難因此即認被告無恐嚇之故意。綜上，被告辯稱其無恐嚇之故意云云，難以
      採信。
（二）被告右揭違反上開保護令內容之犯行，業據告訴人許淑芳於警訊、檢察官偵查
      中及原審審理時指訴綦詳。而被告於其與告訴人許淑芳離婚後，仍經常至告訴
      人之工作場所或以電話加以騷擾，且常對之為身體或精神上不法之侵害，告訴
      人因此於八十九年六月間向臺灣嘉義地方法院聲請核發通常民事保護令，並經
      該院於八十九年八月二十四日，依家庭暴力防治法第十三條第二項第一、二、
      四款之規定，以八十九年度家護字第一一九號之民事通常保護令，裁定令被告
      不得對告訴人許淑芳實施身體或精神上不法侵害行為、不得直接或間接對於告
      訴人許淑芳為通信、通話及其他騷擾行為與最少應遠離告訴人許淑芳之住所、
      工作場所至少一百公尺等情，業據原審調閱該件民事聲請保護令卷宗查核屬實
      ，並有該通常保護令一份、該保護令之送達證書影本五份及該卷證影印資料一
      份附卷可稽（見原審卷第九一至一０四頁），依卷附之送達證書記載，上開民
      事保護令對被告之送達，係於八十九年九月十一日上午九時始寄存於嘉義市警
      察局第二分局公園派出所為寄存送達，故被告於同年九月八日及同年九月十日
      至告訴人工作場所時，確實尚未收到上開民事保護令，固堪認定，然被告於八
      十九年九月十日二十時三十分左右，至告訴人許淑芳攤位恐嚇告訴人許淑芳後
      ，於翌日上午六時左右（被告拒絕於八十九年九月十日夜間接受偵訊）接受嘉
      義市警察局第二分局員警偵訊時，員警即告知其有關上開保護令核發之事實及
      內容，而被告亦於警卷所附保護令影本上簽名，此有上開保護令附於警卷可憑
      （見八十九年九月十一日警卷第四頁、第八頁），足見員警業於八十九年九月
      十一日警訊時，告知被告上開保護令之內容並交付保護令裁定書，被告自該日
      起即無從諉為不知應受該裁定之拘束。因此，被告於於同年九月二十四日至告
      訴人許淑芳之上開攤位時，被告應已知悉上開民事保護令之核發與內容，乃其
      竟仍至告訴人許淑芳之攤位（工作場所）騷擾，並以言詞及動作對告訴人許淑
      芳恫嚇，其有違反保護令之故意及行為無疑。被告徒以其係事後才接到保護令
      ，不知其行為違反保護令云云置辯，無從採信。
（三）綜上所述，本院認被告所辯尚難採信，從而本件事證明確，被告犯行洵堪認定
      ，應依法論科。
二、核被告甲○○前後多次恐嚇行為所為，係犯刑法第三百零五條之恐嚇危害安全罪
    及其於同年九月二十四日之所為又兼犯家庭暴力防治法第五十條第一、二、四款
    之違反保護令罪。又臺灣嘉義地方法院所核發上開保護令，係以一保護令命被告
    不得對告訴人實施身體或精神上不法侵害之行為、不得直接或間接對告訴人為通
    信、通話及其他騷擾行為與命被告應最少遠離告訴人之住所、工作場所至少一百
    公尺，被告之前揭犯行雖違反上開保護令三項內容，然僅有違反上開單一保護令
    之一行為，應僅論以一罪。另被告對告訴人許淑芳之多次恐嚇危害安全犯行與其
    對被害人乙○○之恐嚇危害安全犯行，時間緊接，方法相同，觸犯構成要件相同
    之罪名，均顯係基於概括犯意為之，均應依連續犯之規定論以一罪，並依法加重
    其刑。另被告上開連續恐嚇犯行中，於最後一次即八十九年九月二十四日恐嚇告
    訴人許淑芳之犯行，因同時違反上開保護令，屬一行為觸犯數罪名，應依想像競
    合犯之規定，從一重論以違反保護令罪處斷。又被告八十九年九月八日、八十九
    年九月十日、八十九年九月二十四日之三次恐嚇告訴人許淑芳犯行及八十九年九
    月二十四日之違反保護令犯行雖未據起訴，惟該些部分與業據起訴之八十九年六
    月十二日被告恐嚇告訴人許淑芳、被害人乙○○之犯行間，分別具有連續犯與想
    像競合犯之裁判上一罪關係，本院自得併予審理。又查被告於八十八年間，曾因
    傷害案件，經臺灣嘉義地方法院判處有期徒刑四月確定，於八十九年一月二十四
    日易科罰金執行完畢，此有臺灣嘉義地方法院檢察署刑案資料查註紀錄表、臺灣
    高等法院被告全國前案紀錄表各一份附卷可佐，其五年內再犯本件有期徒刑以上
    之罪，應依累犯之規定加重其刑。
三、原審予以論罪科刑，固非無見，惟查上開保護令係於八十九年九月十一日始以寄
    存送達之方式送達被告，並由警局偵訊中將該保護令裁定送交被告收受，此有送
    達證書影本一紙及被告在保護令裁定之影本簽名可查。按家庭暴力防治法第十三
    條第二項明定，法院在審理終結後，認有家庭暴力之事實且有必要者，應依聲請
    或依職權核發包括該第二項第一款至第十三款中一款或數款之通常保護令，故法
    院審理結果，除有可能駁回聲請人之聲請外，其經核發保護令者，亦未必全部准
    許，因此，在當事人未曾收受民事保護令前，實難以其在法院審理中曾到庭接受
    訊問，或經過他人告知結果，即可明確知悉法院所為民事保護令之內容詳情，並
    進而受其拘束，亦即，本件被告如於八十九年九月八日、八十九年九月十日為恐
    嚇犯行時尚未收受上開民事保護令，自不能以其行為後所收受之保護令中，有禁
    止其對被害人為精神上不法侵害行為之內容，即對其上開恐嚇犯行同時論以違反
    保護令罪。故原審以該法第十四條第一項規定，民事通常保護令自核發時起生效
    ，逕認民事通常保護令經法院裁定後，不待送達當事人便已生效，上開民事保護
    令雖於八十九年九月八日、八十九年九月十日仍未合法送達被告，被告仍應受其
    拘束，自有未洽。原審以被告於上開保護令八十九年八月二十四日核發生效後即
    應知悉其內容，而併就其八十九年九月八日、八十九年九月十日之恐嚇犯行論以
    連續違反保護令罪，尚有未當，被告上訴意旨猶執前詞否認犯罪雖不足採，惟原
    判決既有可議之處，自應由本院將原判決撤銷改判。爰審酌被告係因要求告訴人
    許淑芳讓雙方所生之女王靖婷前去祭拜被告甫過世之父親王啟泰，而與告訴人許
    淑芳發生衝突，其長期對告訴人許淑芳與告訴人許淑芳之家人進行騷擾，對告訴
    人許淑芳與其家人之心理及日常生活產生嚴重之負面影響，亦使告訴人許淑芳及
    其家人長期處於恐懼之中，犯後態度惡劣，毫無悔意等一切情狀，量處如主文所
    示之刑。另扣案之斜口鉗一支，為被告所有，此業據被告供承在卷，且係供其恐
    嚇犯罪所用之物，爰依刑法第三十八條第一項第二款之規定宣告沒收﹔至扣案之
    菜刀二把，則係告訴人許淑芳所有之物，故毋庸加以沒收，附此說明。
四、至移送併辦意旨另以：被告於八十九年九月十日前去告訴人許淑芳攤位騷擾時，
    以手捶打告訴人之鐵製攤位，致該攤位發生一處凹陷，因認被告涉有刑法第三百
    五十四條之毀損罪嫌。按告訴乃論之罪，告訴人於第一審辯論終結前得撤回其告
    訴，又告訴經撤回者，應諭知不受理之判決，刑事訴訟法第二百三十八條第一項
    、第三百零三條第三款分別定有明文。經查：被告於上開時、地，基於毀損之犯
    意，毀損告訴人許淑芳攤位，移送併辦意旨認被告係犯刑法第三百五十四條毀損
    罪，依同法第三百五十七條之規定，須告訴乃論。茲據告訴人於原審審理中撤回
    毀損罪之告訴，此有撤回告訴狀一份附卷可查，惟此部分如成立犯罪，與前開論
    罪科刑部分，有牽連犯之裁判上一罪關係，爰不另為不受理判決之諭知。
據上論斷，應依刑事訴訟法第三百六十九條第一項前段、第三百六十四條、第二百九
十九條第一項前段，家庭暴力防治法第五十條第一、二、四款，刑法第十一條前段、
第五十六條、第三百零五條、第五十五條、第四十七條、第三十八條第一項第二款，
罰金罰鍰提高標準條例第一條前段，判決如主文。
本案經檢察官邱克斌到庭執行職務
中    華    民    國      九十      年      三      月      二十一      日
                                  臺灣高等法院臺南分院刑事第一庭
                                      審判長法官  鄭    文    肅
                                            法官  黃    三    哲
                                            法官  黃    聰    明
右正本證明與原本無異。
不得上訴。
                                      法院書記官  周    美    莉
中    華    民    國      九十      年      三      月     二十一       日
附錄法條：
家庭暴力防治法第五十條
違反法院依第十三條、第十五條所為之下列裁定者，為本法所稱之違反保護令罪，處
三年以下有期徒刑、拘役或科或併科新台幣十萬元以下罰金︰
一  禁止實施家庭暴力行為。
二  禁止直接或間接騷擾、接觸、通話或其他連絡行為。
三  命遷出住居所。
四  遠離住居所、工作場所、學校或其他特定場所。
五  命完成加害人處遇計畫：戒癮治療、精神治療、心理輔導或其他治療
    、輔導。
刑法第三百零五條：以加害生命、身體、自由、名譽、財產之事恐嚇他人，致生危害
                  於安全者，處二年以下有期徒刑、拘役或三百元以下罰金。


司法院資訊處製作；財團法人民間司法改革基金會備份。
